臺灣高雄地方法院民事判決　九十三年度訴字第八二○號
　　原　　　告　甲○○
　　訴訟代理人　鍾夢賢律師
　　被　　　告　乙○○
右當事人間請求損害賠償事件，經本院於民國九十三年六月九日言詞辯論終結，判決
如左：
    主    文
被告應給付原告新臺幣貳拾萬元，及自九十三年四月十六日起至清償日止，按年息百
分之五計算之利息。
原告其餘之訴駁回。
訴訟費用由被告負擔三分之一，餘由原告負擔。
本判決第一項得假執行。
原告其餘假執行之聲請駁回。
    事  實  及  理  由
一、原告主張：被告乙○○明知訴外人劉國勝與伊為夫妻關係，卻自民國九十一年十
    二月起至九十二年年初，與劉國勝連續多次在高雄市之不詳汽車旅館發生通姦行
    為，不法侵害伊基於配偶關係之身分法益且情節重大，致伊精神上受有極大之痛
    苦，爰依民法第一百八十四條第一項、第一百九十五條第一項及第三項侵權行為
    之法律關係提起本訴。並聲明請求：(一)被告應給付原告六十萬元及自起訴狀繕本
    送達翌日起至清償日止按年息百分之五計算之利息。(二)願供擔保為假執行宣告之
    判決。
二、被告則以：伊與劉國勝雖發生通姦行為，但原告請求六十萬元慰撫金，顯屬過高
    等語，資為抗辯。並聲明：請求駁回原告之訴。
三、原告主張被告多次與其配偶劉國勝發生通姦之事實，業經證人劉國勝於本院審理
    中證述明確（見本院九十三年五月二十日筆錄），且為被告所不爭執，則原告此
    部分主張自堪信為真實。
四、本件原告係本於侵權行為之法律關係請求給付，被告則抗辯原告請求之慰撫金過
    高，故本件應審究者為：原告可請求之精神慰撫金以何為當？
  (一)按因故意或過失，不法侵害他人之權利者，負損害賠償責任；故意以背於善良風
    俗之方法，加損害於他人者亦同。又不法侵害他人之身體、健康、名譽、自由、
    信用、隱私、貞操，或不法侵害其他人格法益而情節重大者，被害人雖非財產上
    之損害，亦得請求賠償相當之金額；前項規定，於不法侵害他人基於父、母、子
    、女或配偶關係之身分法益而情節重大者，準用之。民法第一百八十四條第一項
    、第一百九十五條第一項前段及第三項規定甚明。又夫妻之一方對於婚姻關係之
    圓滿，具有人格利益，而通姦行為對於他人婚姻關係之干擾，就我國社會上之一
    般評價而言，常使被害人感到悲憤、羞辱、沮喪，且在婚姻關係存續中，通姦者
    與相姦者之行為，常使被害人對外需遭受他人對其婚姻處理方式之質疑，進而使
    其精神上及社會評價、地位無形中受到損害，是通姦、相姦等干擾他人婚姻關係
    之行為，可謂已不法侵害他人基於配偶關係之身分法益，且達情節重大之程度，
    被害人自得依上開規定，請求非財產上之損害賠償，合先敘明。
  (二)本件被告明知原告與劉國勝為夫妻關係，兩人本存有配偶間生活上親密之相依關
    係及負有感情及生理上之忠誠義務，卻仍與劉國勝連續發生通姦行為，顯已不法
    侵害原告基於配偶關係之身分法益，且情節重大；再原告與劉國勝於八十四年結
    婚並育有二名子女，其於婚姻關係存續中因被告介入而發生婚姻上之裂痕，並使
    其原本圓滿之家庭生活受到影響，精神上必受有極大之痛苦甚明，是原告依據前
    開條文規定，訴請被告賠償其精神上所受之損害，即屬有據。
  (三)再查原告為專科肄業，其九十年及九十一年度綜合所得分別為二十八萬六千零二
    十四元、二十六萬九千七百七十四元，名下有房地各一筆及投資七筆，合計價值
    約七百三十三萬八千六百八十元；而被告為國小肄業，其九十年及九十一年度綜
    合所得分別為二千七百三十六元及八萬二千五百元，名下無其餘財產，除據兩造
    分別陳明外，並經本院依職權查詢屬實，有原、被告九十年、九十一年之綜合所
    得稅各類所得資料清單及財產歸屬清單在卷可憑。本院審酌被告因一時耽於情感
    而與劉國勝發生通姦行為，破壞原告婚姻之圓滿及配偶間忠誠、互信、互重的關
    係，使原告精神上及社會評價均於無形中受到重大傷害，情節非輕，惟被告之經
    濟能力及學經歷均較原告為差，且被告目前單身並獨立撫育一子，經濟壓力沈重
    ，而被告於十多年前已與劉國勝相識相戀，卻因故未能結合，劉國勝現亦已迷途
    知返重回原告身邊，並表示不再與被告聯絡，已有與原告重建婚姻及家庭之誠意
    ，而被告猶須獨自面對漫漫人生，非無可憫之處等一切情狀，認原告請求賠償之
    金額以二十萬元為適當。
五、綜上所述，被告故意侵害原告基於配偶關係之身分法益且情節重大，堪予認定；
    從而，原告依侵權行為之法律關係，請求被告給付二十萬元及自起訴狀繕本送達
    翌日即九十三年四月十六日起至清償日止，按年息百分之五計算之利息，為有理
    由，應予准許；至其餘超過部分，即無所據，應予駁回。
六、原告陳明願供擔保為假執行，就其勝訴部分，因未逾五十萬元，依民事訴訟法第
    三百八十九條第一項第五款應依職權宣告假執行；至原告敗訴部分，其假執行之
    聲請即失其依據，應予駁回。
七、據上論結：本件原告之訴為一部有理由、一部無理由，依民事訴訟法第七十九條
    、第三百八十九條第一項第五款，判決如主文。
中　　　華　　　民　　　國　　九十三　　年　　　六　　　月　　二十三    日
                              臺灣高雄地方法院民事第一庭
~B審判長法　　　官  林紀元
~B      法　　　官  唐照明
~B      法　　　官　盧怡秀
右為正本係照原本作成。
如不服本判決，應於送達後廿日內，向本院提出上訴狀並表明上訴理由，如於本判決
宣示後送達前提起上訴者，應於判決送達後十日內補提上訴理由書（須附繕本）。
中　　　華　　　民　　　國　　九十三　　年　　　六　　　月　　二十三    日
~B　　　法院書記官　王敏東
